# Expert survey 

## Purpose

- Draw on expert's expertise during planning IAS monitoring schemes in Flanders
  - Collect tailored information
  - Evaluation of information via expert judgement 
- Assess feasiblity and urgency of monitoring schemes per species
- Use survey results to prioritize species (groups) for further analysis

::: {.notes}
- bedoeling van deze survey
  - informatie zo gericht mogelijk verzamelen
  - niet enkel informatie verzamelen maar vooral ook inschatting/aggregatie/evaluatie door experts gewenst

:::


## Distribution & return

- Questionnaires for 122 IAS via Google forms
    - IAS of (possible future) union concern
- Sent to 57 experts
- Return: 
    - Questionnaire completed for 105 species
    - 81 IAS of union concern covered


::: {.notes}
- elke soort een google form aangemaakt, dus 122 forms
- uitgestuurd naar 57 experten binnen en buiten INBO
- uiteindelijk hebben we antwoorden voor 105 soorten gekregen, daarvan 81 op de unilijst
- voor sommige soorten moeilijk om antwoord te krijgen
  - we hebben hierbij altijd meerdere pogingen gedaan, of bij dezelfde expert of bij verschillende experts
- unilijst IAS voor die we geen data hebben
  - heilige ibis
  - amerikaanse voseekhoorn
  - grijze eekhoorn
  - perziche berenklauw
  - reuzenbalsemien
  - reuzenberenklauw
  - roze rimpelgras

:::


## Questions

- Questions on a species' ([full list](https://drive.google.com/file/d/1mxxZEbAkcXJAVABRP1NFIs2oJsStPkix/view?usp=sharing)):

```{r survey-questions-sections}
#| results: "asis"

section_list <- list(
  "introduction and establishment",
  "distribution and abundance",
  "impact",
  "monitoring",
  "management"
)
section_list |>
  unlist() |>
  stringr::str_to_sentence() |>
  paste(x = "  -", y = _) |>
  cat(x = _, sep = "\n")


```

- Adaptive design
  - Selection of questions based on reported invasion stadium 


::: {.notes}
- vragen uit 5 rubrieken gesteld
  - introductie en vestiging
  - verspreiding en abundantie
  - impact
  - monitoring
  - management
- het design was adaptief
  - vragen over verspreiding niet gesteld indien soort afwezig
  - vragen over introductie enkel gesteld indien soort afwezig/sporadisch aanwezig 
  (mogelijk niet de meest optimale keuze)
  
:::


```{r survey-questions-sections-display}
#| results: "asis"
#| eval: false

for (i in seq_along(section_list)){
  cat("## Questions ", section_list[[i]], "\n")
  res_comb_upd |> 
  dplyr::filter(section_no == i) |>
  dplyr::pull(question_text_short) |> 
  unique() |>
  paste(x = "-", y = _) |>
  cat(x = _, sep = "\n")
}

```



## Questions introduction and establishment {visibility="hidden"}


```{r survey-questions-section-2}
#| results: "asis"

res_comb_upd |> 
  dplyr::filter(section_no == 2) |>
  dplyr::pull(question_text_short) |> 
  unique() |>
  paste(x = "-", y = _) |>
  cat(x = _, sep = "\n")


```


## Questions distribution and abundance {visibility="hidden"}


```{r survey-questions-section-3}
#| results: "asis"

res_comb_upd |> 
  dplyr::filter(section_no == 3) |>
  dplyr::pull(question_text_short) |> 
  unique() |>
  paste(x = "-", y = _) |>
  cat(x = _, sep = "\n")


```


## Questions impact {visibility="hidden"}


```{r survey-questions-section-4}
#| results: "asis"

res_comb_upd |> 
  dplyr::filter(section_no == 4) |>
  dplyr::pull(question_text_short) |> 
  unique() |>
  paste(x = "-", y = _) |>
  cat(x = _, sep = "\n")


```


## Questions surveillance/monitoring {visibility="hidden"}

```{r survey-questions-section-5}
#| results: "asis"
#| 
res_comb_upd |> 
  dplyr::filter(section_no == 5) |>
  dplyr::pull(question_text_short) |> 
  unique() |>
  paste(x = "-", y = _) |>
  cat(x = _, sep = "\n")


```


## Questions management {visibility="hidden"}

```{r survey-questions-section-6}
#| results: "asis"

res_comb_upd |> 
  dplyr::filter(section_no == 6) |>
  dplyr::pull(question_text_short) |> 
  unique() |>
  paste(x = "-", y = _) |>
  cat(x = _, sep = "\n")

```


## Scoring questions 

- Majority of questions is scored
- Each scored question is either an indicator of *feasibility* or *urgency*, e.g.,
  - Accessibility of introduction sites -> feasibility
  - Probability of establishment -> urgency
- Scores
  - from 1 (low feasibility/urgency) to 4 (high feasibility/urgency)
  - not visible to experts
- Scores used for prioritization

::: {.notes}
- voor een grootdeel van de vragen kennen we op basis van de antwoorden scores toe
  - daarnaast ook aantal open vragen voor wat meer flexibiliteit
- elke gescoorde vraag is of een indicatoor for haalbaarheid of voor nood van mogelijk meetnet
- scores variëren telkens van 1 - 4 en zijn niet zichtbaar voor de experts
- we gebruiken ze voor een prioritering van de soorten, we zullen straks zien hoe

:::



## Scoring questions 

Introduction and establishment

```{r survey-questions-scoring-section-2}

col_feas = col_hl
col_urge = col_plants

data_table_scoring_upd <- data_table_scoring |> 
  dplyr::mutate(
    question_text_short = dplyr::case_when(
      grepl("feas", score_category) ~ 
        kableExtra::cell_spec(x = question_text_short, color = col_feas),
      grepl("urge", score_category) ~ 
        kableExtra::cell_spec(x = question_text_short, color = col_urge)
    )
  )  

make_scoring_table <- function(
    .data_table_scoring
){
  knitr::kable(
  x = .data_table_scoring,
  format = "html",
  escape = FALSE,
  col.names = c("Question", paste(1:4)),
  table.attr = 'data-quarto-disable-processing="true"' # if quarto HERE
) |>
  kableExtra::kable_styling(
    bootstrap_options = c("condensed", "hover"), 
    full_width = FALSE,
    position = "left",
    font_size = .font_size
  ) |> 
  kableExtra::column_spec(
    column = 2:ncol(.data_table_scoring),
    width = "170px"
  ) |>
  kableExtra::collapse_rows(
    columns = seq_along(colnames(.data_table_scoring)),
    valign = "middle"
  ) |>
  kableExtra::add_header_above(
    header = c(
      " " = 1,
      "low feasibility/urgency" = 1,
      " " = 2,
      "high feasibility/urgency" = 1
    ),
    align = "justify"
  )
}

make_scoring_table(
  data_table_scoring_upd  |>
  dplyr::filter(section_number == 2) |>
  dplyr::select(-c("section_number", "score_category")) 
) |> gsub(
  pattern = "feasibility",
  replacement = kableExtra::cell_spec(x = "feasibility", color = col_feas),
  x = _
) |> gsub(
  pattern = "urgency",
  replacement = kableExtra::cell_spec(x = "urgency", color = col_urge),
  x = _
)

```

::: {.notes}

Om voorbeeld te geven:

- vraag: hoeveel introductieplaatsen en hoe verspreid?
- lage haalbaarheid indien introductieplaaten onbekend zijn
- hoge haalbaarheid indien beperkte aantaal specifieke plaatsen

- vraag: kans op introductie
- lagere nood indien onbekend of klein
- hogere nood indien grote kans


:::

