# Prioritization

## Purpose & approach


- Determine which monitoring scopes are *relevant*/*feasible* and *prioritised* for which species
- Approach:
  - Propose range of scopes (e.g., detection, distribution, abundance)
  - Determine relevance/feasibility & priority based on survey results
  - Present results in terms of scenarios to facilitate decision making
    - For which scope-species combination should we proceed with planning? 

::: {.notes}
- vertrokken van vraag: welke soorten zijn welke monitoring noden relevant en prioritair
- om vraag te kunnen beantwoorden eerst een aantal scopes voorstellen
  - deze deels gebaseerd op de EU regulatie en deels op typische meetnet toepassingen 
  - scope bepaald hoe een eventueel meetnet eruit ziet
  - daarom nodig niet enkel naar soorten maar naar combinaties te kijken
- we stellen de resultaten in de vorm van een aantal scenario's 
- bedoeling is dat er vandaag een keuze wordt gemaakt tussen deze scenario's
- zodat we kunnen doorgaan met planning van meetnetten voor kleine aantal soorten

:::

## Monitoring scopes

- Detection
- Inventory
- Distribution (change)
- Abundance (change)
- Distribution (change) under management
- Abundance (change) under management

::: {.notes}
- Dit eigenlijk een beetje de mogelijke doelstellingen van meetnetten
- In het vevolg ga ik even een soort preview geven op de scopes en mogelijke manieren van invulling
- Maar we zullen er op het einde van de presentatie nog op terug moeten komen (vooral de invullingen)

:::


## Scope distribution

- Assessing status and trend of distribution of species at known places of distribution

- EU
  - Operationalization: presence/absence in Flanders in $10\times 10$ km grid cells
  - EU Habitat Directive:
    - Derived operationalization: Range of species, quantified in terms of size
    - Status & trend in size of range 

- Flanders?
  - [Operationalization?]{style="color:grey;"}
  - [Quantification?]{style="color:grey;"}
  - [Definition status & trend?]{style="color:grey;"}
  - [Scale of statements?]{style="color:grey;"}
  - [Input data?]{style="color:grey;"}


::: {.notes}

- invulling/operationalisering van distributie die vanuit de EU gevraagd wordt: aan-/afwezigheid
  - ik neem aan dat met deze informatie nog iets gebeurd, bv. ...
- Op niveau Vlaanderen is deze verspreidingsinformatie mogelijk niet zo betekenisvol
  - Dus indien er bijkomende rapportage van de opdrachtgever gewenst is, zullen we ons hier over een aantal vragen moeten buigen   - Als er geen concrete informatienoden zijn voor Vlanderen dan blijven we op Europees niveau
 
:::


## Scope abundance

- Assessing status and trend of population size in species' distribution or selected area 

- EU
  - Optional, in the context of management evaluation
    - No further specifications
  - EU Habitat Directive:
    - Operationalization: Number of individuals
    - Quantification: Absolute population size

- EU/Flanders?
  - [Operationalization?]{style="color:grey;"}
  - [Quantification?]{style="color:grey;"}
  - [Definition status & trend?]{style="color:grey;"}
  - [Scale of statements?]{style="color:grey;"}
  - [Input data?]{style="color:grey;"}



::: {.notes}

- selected areas: invasie hotspot, areal waar beheerd wordt (aparte scope)
- Voor EU is dit een mogelijke optie voor de evaluatie van beheer 
- verder geen duidelijke richtlijnen
- om het concreter te maken weer naar de habitat richtlijn kijken...
- Voor zowel europees en mogelijk vlaams niveau moeten hier een aantal dingen concreet gemaakt worden


:::


## Scope distribution/abundance under management

- Evaluating (assessing effects of) management 
  - Cf. scope distribution/abundance
  - Causal vs. correlational evaluation
  - Eradication vs. control/containment 


::: {.notes}
- hoe we de scopes distributie en abundantie invullen heeft natuurlijk voortvloeiende effecten
voor evaluatie beheer
- causaal vs. correlationeel 
(causaal effect schatten vs. in temporeel en ruimtelijk verband met beheer meten)
- welk beheer er gevoerd wordt heeft dan natuurlijk ook impact op de manier van evaluatie

:::


## Scope inventory

- Assessing location of (potential) distribution area
  - If distribution area not sufficiently known
- Approach
  - Candidate areas via list of all possible habitats (e.g., expert judgement)
  - Presence and absence in candidate areas


::: {.notes}
- Indien verspreiding niet gekend: inhaalslag om verspreiding in kaart te brengen
- mogelijke manier van aanpak: lijst van mogelijke gebieden, daar meten

:::

## Scope detection

- Assessing species occurrences/presence in defined area
  - At/around known (potential) places of introduction and sites of sporadic occurrence
  - In/around conservation area

::: {.notes}
- detecteren van soort in gedefineerd areaal
  - natuurlijk introductieplaatsen (eerder voor afwezige)
  - in/around conservation area (eerder voor)

:::


## Species-scope table illustration

```{r species-scope-table}
#| results: asis

table_base_illu_list_upd$stadium |> 
  dplyr::mutate(
    scope_verbose = NA_character_
  )|>
  dplyr::arrange(species) |>
  (\(x)
   if (exists("mode_source") && grepl("presentation", mode_source)) {
     x |>
       dplyr::filter(!grepl("M|N", species))
   } else {
     x
   }
  )() |>
  make_table_display(
    data_table = _,
    cols_id = c("species"),
    cols_addon = NULL,
    footnote = NULL) |> 
  unclass() |> cat()

```


::: {.notes}

- deze scopes met alle soorten kruisen: tabel van alle mogelijke combinaties
- te veel
- we kunnen eigenlijk maar een klein aantal combinaties tegelijk bekijken

:::



## Exclusion process {visibility="hidden"}

```{mermaid}
%%| fig-width: 15
flowchart LR
    n1["IAS of (future) union concern"] --> n2{species-scope combination irrelevant/infeasible?}
    n2 -- no --> n3{species-scope combination low priority?}
    n2 -- yes --> n4[hold planning]
    n3 -- no --> n5[start planning]
    n3 -- yes --> n4
    n6[surveillance scopes] --> n2
``` 


## Exclusion process

![Flowchart of exclusion process](media/flowchart.svg){height=600}



## Exclusion criteria

- Exclude species-scope combinations that are *irrelevant/infeasible*
  - Scope irrelevant for invasion stadium
  - Distribution area known (exclusion inventory)
  - Species not managed
  - Information (presence-absence/abundance) not relevant to evaluate management
  - No method to measure abundance
  
  
::: {.notes}

- uitsluitingscriteria
- stadium: 
  - detectie enkel voor afwezige of sporaadisch aanwezige soorten (of wijd in natuurgebieden)
- ...
- scopes met beheer niet relevant indien soort niet beheerd 
- methode enkel om aan- en afwezigheid te meten
- zo al een aantal combinaties uitgesloten
:::
  
  
## Exclusion criteria
  
- Exclude species-scope combinations with *low priority*
  - Opportunistic data are considered representative
  - Introduction sites/distribution area unknown
  - Global feasibility & urgency scores below critical value


::: {.notes}

- hoogrepresentatief
- introductieplaatsen ongekend en groot aantal wijdverspreide locaties (afweziG): detectie lage prioriteit
- verspreidingsgebied ongekend (beperkt gevestigd): distributie en abundantie weg, inhaalslag blijft over
- ten slotte globale haalbaarheids en nood scores uit de survey om met het geheel aan vragen rekening te houden
(drempel-waarde mediaan)



:::


## Species-scope table illustration

```{r species-scope-table-filled}
#| results: asis

table_filtered_illu_final_display |> unclass() |> cat()

```



::: {.notes}

- circle, dagger
- x and double asterix, waar detectie wel relevant zou zijn

:::
